臺灣臺南地方法院民事判決
110年度國字第17號
原      告  鄭貴元  
被      告  臺南市安定區公所

法定代理人  李燿州  
訴訟代理人  凃禎和律師
            李唯鈞  
上列當事人間請求國家賠償事件，本院於民國111年2月14日言詞
辯論終結，判決如下：
    主  文
原告之訴及假執行之聲請均駁回。
訴訟費用新臺幣5,620元由原告負擔。
    事實及理由
壹、程序方面：
一、按依國家賠償法第3條第1項請求損害賠償者，以該公共設施
    之設置或管理機關為賠償義務機關；又依國家賠償法請求損
    害賠償時，應先以書面向賠償義務機關請求之；賠償義務機
    關拒絕賠償，或自提出請求之日起逾30日不開始協議，或自
    開始協議之日起逾60日協議不成立時，請求權人得提起損害
    賠償之訴，國家賠償法第9條第2項、第10條第1項及第11條
    第1項前段分別定有明文。
二、本件原告主張被告為臺南市安定區直加弄大道之道路設置及
    管理機關，因該大道之路面凹陷，致原告騎乘之機車於行經
    該路段時，因重心不穩摔倒而受有傷害，就原告因此所受損
    害以書面向被告請求國家賠償，已據被告函覆拒絕賠償在案
    等情，業經原告提出被告於民國110年11月11日函覆之拒絕
    賠償理由書附卷可憑，是原告已依上開國家賠償法規定，踐
    行與賠償義務機關之協議先行程序，原告於被告拒絕賠償後
    ，提起本件訴訟，程序上並無不合，先予敘明。　　
貳、實體方面：
一、原告起訴主張：
  ㈠原告於110年7月8日下午5時許，騎乘車牌號碼000-000號機車
    （下稱系爭機車）行經臺南市安定區直加弄大道時（下稱系
    爭道路），因系爭路段路面凹陷(即道路交通事故現場圖所
    標示高低差位置，下稱系爭位置地點）致機車重心不穩摔倒
    ，原告先向臺南市政府警察局報案，並即至臺南市立安南醫
    院就診，經診斷為「左鷹嘴突極左橈骨尺骨遠端粉碎性骨折
    」，隨即入院進行内固定手術，直至110年7月12日出院，出
    院後仍需專人照顧1個月，休養及復健3個月；原告於110年8
    月3日回診時，醫師再建議應接受復健治療至少3個月。
  ㈡系爭道路為機車專用道，該路段速限為時速40公里，原告於
    速限内行駛，惟路面竟突然凹陷，高低落差最深處達4公分
    ，被告並未於系爭道路設置「路面凹陷、減速慢行」等警告
    標誌或告示牌，亦未於凹陷處設置三角錐或其他顯著標示，
    以提醒用路人減速行駛，使系爭道路具備通常使用之安全性
    ，致原告於行駛時，因系爭位置地點凹陷而自摔。系爭位置
    地點存有高低差凹陷，且未設有警告標誌或三角錐等裝置，
    以提醒用路人注意，客觀上已足以影響人車之安全，缺乏通
    常應具備之安全性而有瑕疵，堪認被告就其轄内之公共設施
    即系爭道路，有設置或管理之欠缺，並與原告之受傷確有相
    當因果關係，被告依國家賠償法第3條第1項及第9條第2項之
    規定，負有損害賠償責任。
  ㈢被告固以系爭路段雖有高低差，但並非路面缺陷，一般用路
    人如未超速應不致發生摔車情事；又原告未保持車禍現場，
    且未見到刮地痕及剎車痕之由而拒賠。惟原告於事發當時有
    保持現場並立即報警，原告有問過到場警察後才移動系爭機
    車，臺南市政府警察局善化分局交通分隊員警有前來處理並
    拍照存證。至於現場地面未見刮地痕及剎車痕，足徵原告並
    未超速，且當日係星期四工作日下午5點多，正值交通尖峰
    之下班時間，又原告之車速不快，依目前煞車系統之技術不
    會留有刮地痕及剎車痕。又因系爭道路之路面高低差之凹陷
    不明顯，原告才未能注意到這種有如跳曼波的路面而摔倒受
    傷。因當時有警察做筆錄，所以沒有請在現場原本要幫原告
    叫救護車的路人來作證，原告知道現場沒有攝影機，原告同
    事又是事後才來的，但是現場確實有路人看到原告摔倒，但
    原告沒有留他的聯絡方式，所以沒有辦法找那個人來作證。
　㈣原告請求被告賠償之項目及費用如下：總金額為新臺幣(下同
    ）517,196元：
  ⒈醫療費用：126,596元。
  ⒉看護費用：60,000元。原告因自摔受傷後，需專人照護一個
    月，期間仰賴原告之家人悉心照料，自可向被告機關請求給
    付相當於看護費之費用，爰以臺灣籍看護工全日班24小時者
    每日2,000元之標準，請求被告給付60,000元（計算式為：2
    ,000×30＝60,000)。
  ⒊機車維修費用：11,700元。
  ⒋Ipadpro維修費用：18,900元（原告於110年6月17日剛全新購
    入）。但原告知道筆電要舉證很困難，當時原告的太太將原
    告機車内的東西收拾帶到醫院，也沒有留下證據。
  ⒌精神慰撫金：300,000元。原告因摔倒受傷後，須入院手術治
    療，並需定期至醫院回診、復健，除須強忍受傷、復健之傷
    痛外，受傷期間無法工作、生活無法自理，均須仰賴家人照
    料，原告備受無法工作、日常生活不便等煎熬，迄至現在左
    手功能仍未全部恢復，尚在進行復健中，對原告造成内心之
    痛苦，故請求精神慰撫金300,000元。
　㈤並聲明：
  ⒈被告應給付原告517,196元，及自民事起訴狀繕本送達翌日起
    至清償日止，按年息百分之5計算之利息。
  ⒉原告願供擔保，請准宣告假執行。
二、被告答辯則以：
　㈠本件原告主張系爭路段有設置或管理之欠缺，向被告請求損
    害賠償，自應就系爭路段有何設置或管理上之欠缺，暨有何
    相當因果關係等事實負舉證責任，若原告未能舉證，自應駁
    回原告之請求。
　㈡被告否認原告係騎車行經系爭位置地點而摔倒受傷，蓋道路
    交通事故現場圖所標示之高低差位置，乃原告自稱之摔倒地
    點，並無任何證據可為證明原告確係行經系爭位置地點而摔
    倒受傷，且警員到場處理時，原告機車並非呈倒地狀態，而
    係直立停放於距離系爭位置地點約40公尺遠處，系爭位置地
    點旁亦無原告機車倒地摔車造成之刮地痕或擦痕，即本件並
    無原告摔車倒地之跡證，現場亦無原告機車倒地應造成之刮
    地痕，顯難認定原告騎乘系爭機車確係行經系爭位置地點而
    摔車受傷，且系爭位置地點位於該路段偏左側，衡情一般用
    路人騎車偏右行駛之習慣，原告騎乘機車行經該路段應不致
    會通過系爭位置地點，故原告指稱其騎車行經系爭位置地點
    ，因該路面凹陷而摔車受傷一節，應非事實。
  ㈢原告所稱之事發時間為110年7月8日下午5時許，被告係直至
    同年8月1日始於防災群組接獲蘇厝派出所通知於該路段有民
    眾摔車受傷，除此並未接獲有其他交通意外事件發生；案經
    被告於現場勘查，系爭位置地點非屬路面顛簸路段或特設跳
    動路面地段或特殊路段，應無須設置警告標誌，且路面並無
    坑洞或破損情事，雖有微凹陷情形（高低差最深處僅約4公
    分，坡度約為6.6%<4公分/60公分>)，應仍可供一般用路人
    正常安全之行駛，佐以該路段速限40公里/小時，行經該路
    段應無危險之虞，故系爭位置地點雖未完全平整，但非明顯
    凹陷或嚴重高低差，路面亦無坑洞或破損，顯未妨害車輛之
    正常通行，客觀上應仍符合一般用路人之通常安全使用狀態
    ，得為正常安全之行駛。原告指稱系爭位置地點凹陷，未設
    警告標誌，影響人車安全存有瑕疵致其摔車受傷，應無可採
    。原告之駕車受傷應係其個人因素所致，與系爭位置地點之
    設置或管理有無欠缺，並無相當因果關係，原告請求損害賠
    償顯屬無據。
  ㈣對原告請求賠償之項目及金額，意見如下：
  ⒈對所列醫療費用、看護費用，被告就形式上無意見，但認原
    告請求無理由。
  ⒉對所列機車維修費用，該機車為100年5月出廠，應扣除折舊
    部分之費用，且認原告之國賠請求無理由。
  ⒊筆電維修費用18,900元，被告否認，原告並無提出該筆電因
    本事件受損之證據資料，且原證8維修單記載維修日期為110
    年7月15日，與本事件無關。
  ⒋原告請求慰撫金30萬元：原告之國賠請求並無理由，且縱有
    理由，該金額亦屬過高。
  ㈤並聲明：
  ⒈原告之訴及假執行之聲請均駁回。
  ⒉如受不利判決，請准供擔保免為假執行。　　　
三、本院得心證之理由：
  ㈠按公有公共設施因設置或管理有欠缺，致人民生命、身體或
    財產受損害者，國家應負損害賠償責任，國家賠償法第3條
    第1項亦有明定。所謂公共設施之設置有欠缺，係指公共設
    施建造之初，即存有瑕疵而言，管理有欠缺，係指公共設施
    建造後未妥善保管，怠為修護致該物發生瑕疵而言。又人民
    依上開規定請求國家賠償時，尚須人民之生命、身體或財產
    所受之損害，與公有公共設施之設置或管理之欠缺，具有相
    當因果關係，始足當之，且須視其設置或管理機關有無及時
    採取足以防止危險損害發生之具體措施為斷（最高法院104
    年台上字第1619號判決意旨參照）。人民依上開規定請求國
    家賠償時，須其生命、身體或財產所受之損害，與公有公共
    設施之設置或管理之欠缺，具有相當因果關係。再按當事人
    主張有利於己之事實者，就其事實有舉證之責任，民事訴訟
    法第277條前段定有明文。　
  ㈡原告主張被告為系爭道路之設置及管理機關，為被告所不爭
    執，堪信為實。惟原告另主張其騎乘機車行經系爭位置地點
    摔倒而受傷，係因系爭位置地點凹陷所致等情，則為被告所
    否認，並以前詞置辯。經查：　
　⒈原告就其主張係騎車行經系爭位置地點（系爭道路凹陷處）
    而摔倒一情，雖據提出臺南市政府警察局善化分局交通分隊
    道路交通事故照片、道路交通事故現場圖影本為憑。惟查，
    該現場照片僅呈現系爭道路之現場狀況及系爭機車立起之車
    身狀況，並無系爭機車倒地於系爭位置地點之情形；又觀之
    該現場照片及道路交通事故現場圖，亦未見刮地痕或煞車痕
    之相關標示，故此等資料實未能證明原告之確實摔車位置為
    何，又原告表示已無其他證據可提出為憑，是依現有事證，
    尚難認定原告騎乘系爭機車行經該路段之確切摔車位置即在
    系爭位置地點一情。
　⒉又縱使原告騎車摔車之地點係在系爭位置地點，依道路交通
    事故現場圖所示（本院卷第51頁、第109頁），系爭位置地
    點之凹陷約1.2公尺見方，參以現場照片以水測試所示之路
    面凹陷情形，並非急遽凹陷平均深4公分大範圍之路面，而
    係周圍微往中心逐漸凹陷之落差（最深處約4公分），此有
    現場照片在卷可稽（本院卷第131-141頁），以該路段速限4
    0公里/小時，且系爭位置地點已鄰近路口處，原告行經該處
    ，應減速行駛，若以低於每小時40公里之速度行經系爭位置
    地點，尚難認有何妨害車輛正常安全通行之情形；況於本案
    發生前，甚或原告於110年7月8日發生自摔情事後，均無其
    他人反應該路段之凹陷有妨害車輛之正常通行，亦無其他人
    駕車行經系爭位置地點而摔車受傷之情事；再參以原告於11
    1年2月14日本院審理時表示其係一路跟車行駛，到那邊突然
    發現有坑洞，就煞車然後就摔倒，坑洞並不明顯，其係感覺
    有洞讓機車跳一下，下意識就煞車，不知道這樣就會摔出去
    ，如果沒有煞車可能沒有事等語（本院卷第183頁），可見
    原告亦認系爭位置地點之凹陷並不明顯，如正常行駛而未煞
    車，即有可能不會摔車。故綜上各情，以目前卷內現有之證
    據資料，無從認定系爭位置地點之設置或管理有欠缺而致原
    告駕車自摔受有損害，亦即無法認定有何相當因果關係。是
    以，原告主張系爭位置地點之路面凹陷不平，影響用路人安
    全，且未於該路段設置警告標誌或告示牌，亦未於凹陷處設
    置三角錐或其他顯著標示，導致其摔車受傷云云，並非可採
    。
　㈢依前說明，原告所舉證據尚不足以證明其駕車行經系爭路段
    摔車之確切位置，亦即無法證明係於行經系爭位置地點而摔
    車，也無法證明係因被告管理之系爭路段（系爭位置地點）
    有欠缺，導致原告自摔受傷而有因果關係，則其主張被告應
    依國家賠償法第3條第1項規定，負國家賠償責任云云，要難
    憑採。
四、綜上所述，原告依國家賠償法之法律關係，請求被告應給付
    原告517,196元，及自民事起訴狀繕本送達翌日起至清償日
    止，按年息百分之5計算之利息，為無理由，應予駁回。又
    原告既獲敗訴判決，則其假執行之聲請已失所依附，應併予
    駁回。
五、本件事證已臻明確，兩造其餘攻擊防禦方法及訴訟資料，經
    本院斟酌後，認為均與本判決結果不生影響，爰不一一論究
    ，附此敘明。
六、末按法院為終局判決時，應依職權為訴訟費用之裁判；又訴
    訟費用，由敗訴之當事人負擔，民事訴訟法第87條第1項、
    第78條分別定有明文。本件訴訟費用額即第一審裁判費為5,
    620元，依法應由敗訴之原告負擔。
七、據上論結，本件原告之訴為無理由，依民事訴訟法第78條、
    第87條第1項，判決如主文。　　
中　　華　　民　　國　　111 　年　　3 　　月　　7 　　日
                  民事第三庭    法  官  黃聖涵
以上正本係照原本作成。
如對本判決上訴，須於判決送達後20日內向本院提出上訴狀。
如委任律師提起上訴者，應一併繳納上訴審裁判費。
中　　華　　民　　國　　111 　年　　3 　　月　　7 　　日
                                書記官   謝明達